臺灣臺北地方法院交通事件裁定　　　　 94年度交聲字第581號
原處分機關　臺北市交通事件裁決所
異　議　人
即受處分人　甲○○
上列受處分人因違反道路交通管理處罰條例案件，對臺北市交通事
件裁決所中華民國九十四年五月二十四日所為之處分（原處分案號
：北市裁三字第裁二二－ABY 四七四三三一號），聲明異議，本院
裁定如下：
    主  文
原處分撤銷。
甲○○不罰。
    理  由
一、按道路交通管理處罰條例所稱之車輛，係指在道路上以原動機
    行駛之汽車（包括機器腳踏車）或以人力、獸力行駛之車輛；
    又汽車駕駛人，駕駛汽車經測試檢定酒精濃度超過規定標準者
    ，處新臺幣（下同）一萬五千元以上六萬元以下罰鍰，並當場
    移置保管其車輛及吊扣其駕駛執照一年，道路交通管理處罰條
    例第三條第八款、第三十五條第一項第一款分別定有明文。次
    按法院受理交通事件，準用刑事訴訟法之規定，道路交通管理
    處罰條例第八十九條前段定有明文。又最高法院七十六年臺上
    字第四九八六號判例意旨謂：「認定犯罪事實所憑之證據，雖
    不以直接證據為限，間接證據亦包括在內，然而無論直接證據
    或間接證據，其為訴訟上之證明，須於通常一般之人均不致有
    所懷疑，而得確信其為真實之程度者，始得據為有罪之認定，
    倘其證明尚未達到此一程度，而有合理之懷疑存在而無從使事
    實審法院得有罪之確信時，即應由法院為諭知被告無罪之判決
    」等語，即認定被告有罪，就該有罪事實不能有任何之合理懷
    疑存在（beyond the reasonable doubt），此為刑事訴訟法
    上法院認定事實之最重要原則之一，於法院審理行為人違反道
    路交通管理處罰條例案件時，亦當有其適用。易言之，法院於
    審理行為人違反道路交通管理處罰條例案件，當踐行完畢調查
    證據之程序後，為事實之認定時，如就原處分機關所認定之行
    為人違規之事實仍有合理之訴訟上懷疑，而無法百分之百確信
    行為人確有該當於道路交通管理處罰條例各該處罰條文之構成
    要件事實時，此際即應依訴訟上之待證事實「倘有懷疑，則從
    被告之利益作解釋」（in dubi opro reo）之證據法則，作對
    受處分人有利之認定。
二、本件原處分機關以異議人即受處分人甲○○於民國九十四年三
    月十七日凌晨二時十七分許，駕駛王純珍所有之車牌號碼CT七
    －二八七號重型機車，行經臺北市○○○○○道，經測試檢定
    酒精濃度超過規定標準，由警製單舉發，而依道路交通管理處
    罰條例第三十五條第一項第一款規定，裁處罰鍰一萬五千元及
    吊扣駕駛執照十二個月等情，有臺北市政府警察局北市警交大
    字第ABY 四七四三三一號號舉發違反道路交通管理事件通知單
    、臺北市交通事件裁決所北市裁三字第裁二二－ABY 四七四三
    三一號違反道路交通管理事件裁決書各一紙附卷可稽。
三、本件異議人堅決否認有何酒後駕車之事實，辯稱：係其姊姊之
    前夫張朧文冒用伊名義背誦身分證字號給警察及在罰單上簽名
    ，罰單上之簽名非其筆跡，伊也不認識車主王純珍等語。
四、經查，車牌號碼CT七－二八七號重型機車之車主係王純珍，此
    有機器腳踏車新領牌照登記書影本一紙附卷可稽。證人王純珍
    於本院調查時到庭結證稱：其於九十四年三月十七日將該機車
    借給綽號「阿文」之人使用，「阿文」是年約四、五十歲之男
    子，後來「阿文」說他喝酒騎車，機車被警察吊走，但「阿文
    」不是在法庭上之甲○○等語，足見向證人王純珍借用車牌號
    碼CT七－二八七號重型機車之人，並非本件異議人。又經本院
    以肉眼詳加比對酒精濃度測試單上「甲○○」簽名之字跡及異
    議人當庭簽寫「甲○○」之筆跡，二者筆順、筆劃、字型顯然
    不同，有酒精濃度測試單及異議人當庭簽寫「甲○○」之筆跡
    各一紙在卷可憑，可徵經警查獲酒後駕車之人應非本件異議人
    。至於證人即查獲警員黃協裕於本院調查時證稱：其對當日所
    查獲騎乘車牌號碼CT七－二八七號重型機車之人是否為在法庭
    上之甲○○已無印象等語，自難據為不利於異議人之證據。此
    外，復查無其他積極證據足以證明異議人有原處分機關所認定
    之前開違規行為，自應作對異議人有利之認定。綜上所述，本
    件不能證明異議人有於上揭時地駕駛車牌號碼CT七－二八七號
    重型機車，經測試檢定酒精濃度超過規定標準之事實，則原處
    分機關認定異議人有違反道路交通管理處罰條例第三十五條第
    一項第一款規定之情事，而對之為前開裁決，即難認為允當，
    應認異議為有理由，由本院將原處分撤銷，改諭知如主文所示
    ，以資適法。
據上論斷，應依道路交通案件處理辦法第二十條前段，裁定如主文
。
中　華　民　國　　九十四　　年　　八　　月　　　十九  　日
               臺灣臺北地方法院交通法庭
                                 法  官 張筱琪
以上正本證明與原本無異
如不服本裁定，應於送達後五日內，向本院提出抗告狀。
      　　　　　　　　　　 　　　書記官　李玟郁
中　華　民　國　　九十四　　年　　八　　月　　　十九  　日
